【裁判字號】    94,上易,152
【裁判日期】    950127
【裁判案由】    竊盜等
【裁判全文】
臺灣高等法院花蓮分院刑事判決         94年度上易字第152號
上  訴  人
即  被  告  甲○○
選任辯護人  魏辰州律師
上列上訴人因竊盜等案件，不服臺灣花蓮地方法院94年度易字第
29號中華民國94年8月22日第一審判決（起訴案號：臺灣花蓮地
方法院檢察署93年度偵字第1582號、93年度核退偵字第287號、
93年度偵緝字第123號、93年度核退偵字第386號），對竊盜罪部
分提起上訴，本院判決如下：
    主  文
原判決關於甲○○竊盜罪部分撤銷。
甲○○竊盜，處有期徒刑柒月。
    事  實
一、甲○○基於意圖為自己不法所有之犯意，於93年5月8日晚上
    7時許，在花蓮市○○○街132號，趁丁○○未將鑰匙取下之
    機會，徒手竊取丁○○所有之車號JB-9638號自小客車1輛，
    得手後，供己代步使用，嗣甲○○將該車交予黎安華載運贓
    物（業經原審判決免訴確定），為警於93年5月12日上午8時
    許，在花蓮市○○○街與民享九街口查獲，而得悉上情。
二、案經被害人丁○○告訴暨花蓮縣警察局花蓮分局報告臺灣花
    蓮地方法院檢署檢察官偵查起訴。
    理  由
一、訊據被告甲○○矢口否認有竊盜犯行，辯稱：93年2月起就
    沒有和黎安華聯絡，不可能偷該贓車後借給黎安華，況且伊
    於93年5月8日晚上7點在陳昌旺家，伊並沒有去偷車等語。
    選任辯護人為被告甲○○辯稱：證人黎安華於警詢時、偵查
    中所述無證據能力，且與原審之證詞前後不一，不能採信。
    經查：
（一）證據能力部分
    (一)刑事訴訟法第159條之5第2項：「被告以外之人於檢察事
      務官、司法警察官或司法警察調查中所為之陳述，與審判
      中不符時，其先前之陳述具有較可信之特別情況，且為證
      明犯罪事實存否所必要者，得為證據。」。經查，同案被
      告黎安華於警詢中指證被告甲○○竊車之事實，雖屬審判
      外之陳述，惟所述與被害人丁○○指訴失竊之情節相符，
      且有贓證物品認領保管收據、照片、車輛失竊查詢資料等
      在卷可資佐證，且被告甲○○於偵訊時供稱：伊和黎安華
      並無怨隙或仇恨等語（93年度核退偵字第386號偵查卷第
      32頁），雖證人黎安華於審判中作不同陳述，惟參酌上述
      事證，顯可認定證人於警詢中之陳述，具有較可信之特別
      情況，自有證據能力。
    (二)刑事訴訟法第159條之1第2項：「被告以外之人於偵查中
      向檢察官所為之陳述，除顯有不可信之情況者外，得為證
      據。」，該條在92年1月14日增訂理由第3點中業已敘明，
      現階段刑事訴訟法規定檢察官代表國家偵查犯罪、實施公
      訴，依法其有訊問被告、證人及鑑定人之權，證人、鑑定
      人且須具結，而實務運作時，偵查中檢察官向被告以外之
      人所取得之陳述，原則上均能遵守法律規定，不致違法取
      供，可信性極高，為兼顧理論與實務，爰於該條第2項增
      訂被告以外之人於偵查中向檢察官所為之陳述，除顯有不
      可信之情況外，得為證據等語。故選任辯護人辯稱：證人
      黎安華於偵查中之證詞無證據能力，自無可採。
（二）認定被告甲○○犯罪所憑證據
    (一)證人黎安華於警詢證述：該小貨車是我於93年5月9日中午
      12 時許在花蓮市○○街帝君廟前向甲○○借的，並向他
      詢問該車是如何來的，他向我表示該車是於前1天在花蓮
      市○○○街竊取的；是甲○○1人竊取，我沒有參予；他目
      前住於花蓮市○○○街11之2號5樓，我帶警方至該處查詢
      ，該房屋鎖住，多次敲門無人回應等語（警卷第3、4 頁
      ）。
    (二)證人黎安華於偵訊時證稱：「（自小客車是何人偷？）是
      甲○○偷的，他將車借給我開，我不知該車是贓車，我是
      在今天早上出事後才聽他講等語（93年度核退偵字第386
      號卷第26頁反面）。
    (三)前述證詞，核與被害人丁○○指訴失竊之情節相符，並有
      贓證物品認領保管收據、照片、車輛失竊查詢資料等附卷
      可稽，足認被告甲○○竊有偷車之犯行。
    (四)證人黎安華雖於原審證稱：「該車是我偷的，我為了嫁禍
      被告甲○○，所以才在警詢及偵訊時說是被告甲○○偷的
      ，因為雙方有恩怨。」；「（有何恩怨？）之前毒品的恩
      怨」；「（究竟何種恩怨？）（遲疑後回答）我們之前有
      一起吸過毒」；「（一起吸毒會有何恩怨？）我們一起出
      錢買毒品，每人出2500元，但他分得比較多」；「我偷到
      的砂輪機等物也沒有放在被告甲○○家中，這麼說也是因
      為之前的恩怨」；「（若是因為恩怨而要陷害甲○○，為
      何不從頭到尾說詞一致？）因為我覺得到最後還是會被查
      出來，且我覺得不可有害人之心」（原審卷第166至168、
      170頁），然衡諸常情，茍證人黎安華確實與被告甲○○
      有上開購買毒品、分毒品之恩怨，而欲誣指被告甲○○竊
      取該車者，何以其為警查獲時，其承認刑責較重之竊盜犯
      行，卻嫁禍罪責較輕之贓物犯行予被告甲○○？況於斯時
      告訴人並不確定係被告黎安華竊取該砂輪機等物，且尚未
      查獲到該失竊贓物，何以其願意坦承犯行？況被告甲○○
      於偵訊時供述：伊和黎安華並無怨隙或仇恨等語（93年度
      核退偵字第386號偵查卷第32頁），又其竟於原審做證時
      ，就其在查獲前多久行竊均不復記憶，且其陳稱在晚上11
      、12時偷得等語，與被害人所述之之失竊時間不同，顯然
      該車非黎安華所竊，是證人黎安華於原審之上開證詞，顯
      與事實不符，係為迴護被告甲○○之詞，被告甲○○否認
      竊車云云，係事後卸責之詞，不足採信。
二、核被告甲○○所為，係犯刑法第320條第1項之竊盜罪。爰審
    酌被告甲○○前於92年間因竊盜案件即於92年11月17日竊取
    機車1輛，以及連續於同年12月4日、7日，先後竊取廢鐵1批
    ，經花蓮地檢署檢察官以92年度偵字第3068、2824號聲請簡
    易判決處刑，由原審於93年3月24日以93年度花簡字第18號
    刑事簡易判決處應執行有期徒刑6月確定在案，此有上開紀
    錄表及該聲請簡易判決處刑書各乙份附卷可稽，詎其猶不知
    悔改，且正值年輕力富，竟不思尋正途賺取所需，及其犯罪
    之手段、對被害人所生之損害非輕，以及犯後飾詞狡辯，否
    認犯行等一切情狀，量處如主文所示之刑，以資懲儆。
三、公訴意旨另以：被告甲○○與仲信義（業經原審判處有期徒
    刑3月，得易科罰金確定）共同基於意圖為自己不法所有之
    犯意聯絡，於93年3月8日凌晨4時30分許，由甲○○提議，
    仲信義駕駛其所有之車牌號碼IA─3598號自用小貨車，前往
    花蓮縣花蓮市慈濟醫院護士宿舍後方工寮旁，徒手竊取戊○○所有之鷹架約62支，得手後，於同日上午某時許，一同載
    往設於花蓮縣吉安鄉永吉橋下之傑順資源回收場變賣，惟因
    甲○○與該回收場人員熟識，為避免遭人認出來，乃推由仲
    信義出面變賣，嗣兩人共同基於行使變造汽車駕駛執照之犯
    意聯絡，由甲○○提供乙○○之汽車駕駛執照（駕照種類屬
    重型機車，係乙○○於同年3月某時，在不詳地點遺失）予
    仲信義，由仲信義當場換貼其本人照片在該汽車駕駛執照上
    予以變造，持交不知情之傑順資源回收場負責人丙○○在收
    購舊廢棄物登記簿上登記賣方資料，變賣前揭贓物，共計得
    款新臺幣（下同）5千4百元，由兩人朋分花用。因認被告甲○○該部分行為，構成竊盜罪及行使變造特種文書罪等情。
四、按犯罪事實應依證據認定之，無證據不得認定其犯罪事實；
    又不能證明被告犯罪者，應諭知被告無罪之判決，刑事訴訟
    法第154條第2項、第301條第1項分別定有明文。又事實之認
    定，應憑證據，如未能發現相當證據，或證據不足以證明，
    自不能以推測或擬制之方法，為裁判基礎（最高法院40年台
    上字第86號判例參照）。再者，認定不利於被告之事實，須
    依積極證據，苟積極證據不足為不利於被告事實認定時，即
    應為有利於被告之認定，更不必有何有利之證據（最高法院
    30年上字第816號判例）；而所謂「積極證據足以為不利被
    告事實之認定」係指據為訴訟上證明之全盤證據資料，在客
    觀上已達於通常一般之人均不致於有所懷疑，而得確信被告
    確曾犯罪之程度，若未達到此一程度，而有合理懷疑之存在
    時，即無從為有罪之認定（最高法院76年台上字第4986號判
    例）。
五、經查：
  (一)證人仲信義於93年4月8日為警查獲後在第1次警訊筆錄中供
    稱: 「（警方 (在菜園內)查獲該66支鷹架於何處、何時、
    與何人、以何方式取得？）這66支鷹架，是我於93年3月8日
    凌晨3時，我獨自一人駕駛自小貨車IA-3598號，前往慈濟醫
    院護士宿舍後方工寮，徒手搬運竊取的。」、「 (警方查獲
    署名乙○○ (44.12.25日生、Ｚ000000000）貼你的相片之變
    造駕照，來源為何？）是甲○○於93年4月6日凌晨4時許，
    在慈濟醫院護士宿舍後方工寮交給我的，…」、「（警方於
    93 年4月7日10時至花蓮縣吉安鄉永吉橋下傑順資源回收場
    內查贓，發現該處有62支鷹架，是何人所有？）是我與甲○○於93年4月6日凌晨4時30分許，由我駕駛自小貨車IA-3598
    號，共同前往慈濟醫院護士宿舍後方工寮內，以徒手方式竊
    取的。」、「該62支鷹架為何會在該資源回收場內？）因為
    我與甲○○為了要賺錢，於93年4月6日7時許拿到該處變賣
    。」、「（慈濟醫院護士宿舍後方的鷹架，是何人提議行竊
    ？）是甲○○提議的，只有他知道該處有鷹架。」（警卷第
    3-6頁）
  (二)仲信義於檢察官偵訊時供稱: 「（認識杜？）是杜帶我去偷
    竊地點，只知道他姓杜，首次偷竊是3月8日，第2次偷竊是4
    月6日，偷建材用鐵架，要變賣用，第1次偷竊是與杜一起去
    ，有用車子載，車號IA-3598是我的車，第2次偷之東西尚未
    賣出去，車停在家裡被警查獲我也承認。」（偵查卷第17頁
    ）。
  (三)仲信義於原審審理時供稱：「（93年3月8日凌晨你是跟誰去
    偷鷹架？小杜，…案發前1、2天我是在花蓮市碰到他，他說
    有鷹架可以拿，因為我有車所以他找我去載…」、「（偷完
    後何時拿去變賣？）當天偷完後早上就拿去回收場，小杜有
    跟我一起去，但他在門口就先下車在門口等我，由我進去跟
    老闆交涉變賣。」、「（乙○○之駕照何時取得？）是到回
    收場的門口，小杜交給我，我們在車上變造，將我的照片貼
    在駕照上。…」、「（為何93年4月6日又去偷一次鷹架？）
    本來是我朋友找我一起去，我去找他沒看到他，所以變成我
    自己去，我想要偷到之後拿去變賣。」（原審卷第95、96頁
    ）、「（你有無與甲○○前往慈濟醫院竊取鷹架？有」、「
    （時間是否在93年3月8日凌晨？）是。」、「（當天是由何
    人邀約去偷鷹架？）是甲○○帶我去的，由我開自小貨車。
    我們在案發前幾天在花蓮市第一廣場外面馬路逛街時碰到，
    我遇到甲○○後，就跟他約好時間，並由我至火車站前附近
    載他一起去偷。」（原審卷第155-158頁）。
  (四)綜上，顯見仲信義就2次竊盜犯行，何時單獨前往竊取，何
    時與被告一同前往竊取，何時持往資源回收場變賣，所述前
    後不一，已足懷疑所述之真實性。而證人丙○○於警詢時證
    稱: 「（依仲信義筆錄供稱於93年4月7日上午7時許，駕駛
    車號IA-3598號自小貨車載鷹架至你開設之傑順資源回收廠
    變賣是否屬實？）是。」、「（當時仲信義與何人共同前往
    變賣鷹架? 由何人出面接洽？）當時他與另一名男子一起到
    我廠後由仲信義出面與我談、另一名男子在外等候。」（警
    卷第8頁），並於本院審理中提出收購舊廢棄物登記簿乙紙
    ，其上明確記載仲信義係於94年4月6日載運鐵架前往回收場
    變賣，惟仲信義前述偵查中及原審中之證詞均指明，94年3
    月8日始與被告一同前往慈濟醫院護士宿舍後方竊取鷹架，
    且於竊取後當天早上即持往資源回收場變賣，94年4月6日則
    係單獨前往竊取，且所竊之物尚未賣出，前開證詞顯與證人
    丙○○所述及收購舊廢棄物登記簿不符，而證人丙○○於本
    院審理中亦證稱：在原審證稱仲信義於94年3月8日持鐵架前
    來變賣，係因當時不知何事被通知到法院作證，沒有看登記
    簿之記載（本院95年1月19日審判筆錄第4頁）。此外，復查
    無其他證據足資認定被告確有於94年3月8日竊取鷹架，揆諸
    前開判例說明，本應就該部分犯行，諭知無罪判決，惟公訴
    人認該部分與前述論罪部分有連續犯關係，屬於裁判上一罪
    ，爰不另為無罪之諭知。原審予以論罪科刑，固非無見，惟
    就竊取鷹架部分，對被告予以論罪科刑，即有可議。被告上
    訴否認犯罪，就竊取自小客車部分，為無理由，就竊取鷹架
    部分，為有理由，應由本院撤銷改判。
據上論斷，應依刑事訴訟法第369條第1項、第299條第1項、刑法
第320條第1項，罰金罰鍰提高標準條例第1條前段，判決如主文
。
本案經檢察官崔紀鎮到庭執行職務。
中    華    民    國    95    年    1     月    27    日
                  審判長法  官  謝志揚
                        法  官  蔣有木
                        法  官  湯文章
上列正本證明與原本無異。
本件不得上訴。
                        書記官  李德霞
中    華    民    國    95    年    1     月    27    日
附錄本案論罪科刑之法律條文：
刑法第320條第1項：
意圖為自己或第三人不法之所有，而竊取他人之動產者，為竊盜
罪，處5年以下有期徒刑、拘役或5百元以下罰金。


司法院資訊處製作；財團法人民間司法改革基金會備份。
